【裁判字號】    98,交聲,2517
【裁判日期】    981009
【裁判案由】    違反道路交通管理處罰條例聲明異議
【裁判全文】
臺灣臺北地方法院交通事件裁定        98年度交聲字第2517號
原處分機關  臺北市交通事件裁決所
異  議  人
即受處分人  甲○○
上列受處分人因違反道路交通管理處罰條例案件，對於臺北市交
通事件裁決所於民國98年7 月24日所為之處分（原處分案號：北
市裁罰字第裁22-A00XMD370號），聲明異議，本院裁定如下：
    主  文
異議駁回。
    理  由
一、原處分意旨略以：異議人即受處分人甲○○於民國98年4 月
    29日20時53分許，駕駛車號G26-855 號重機車，在臺北市○
    ○路與中山北路口，經臺北市政府警察局交通警察大隊（下
    稱原舉發單位）當場攔停舉發有機車不依規定兩段式左轉之
    違規，後經原處分機關調查之結果，仍認異議人有前開之違
    規行為，遂依道路交通管理處罰條例第48條第1 項第2 款之
    規定，處罰鍰新臺幣（下同）600 元，並依同條例第63條第
    1 項之規定記違規點數1 點等語。
二、異議意旨略以：忠誠路左側設置有「中山北路6 段35項除
    外」兩段式左轉標誌及附牌與繪於第三車道機車「直行左轉
    指向箭頭」逕行左轉標線之兩套規則，異議人騎車直接左轉
    於法有據；本案兩段式左轉標誌不像高雄市街頭附牌字體
    發光，異議人夜間看不到該標誌，責不在異議人；該機車
    待轉區阻礙車輛進出，造成交通壅塞更為嚴重，禁止左轉之
    規定，不符比例原則，不像羅斯福路4 段4 道線（含公車專
    用道）T 字路口所設置者有其效益；違規地點直行35巷，
    在尖峰時間或天母球場散場，多數騎士直接左轉，如攔停舉
    發，反而將癱瘓交通，如此兩段式左轉之設計，不符道路交
    通標誌標線號誌設置規則第2 條之目的，只能取締離峰時間
    或落單之騎士，製造績效，不符依法行政之基本要求云云。
三、按汽車駕駛人轉彎時，有不依標誌、標線、號誌指示者，處
    新臺幣600 元以上1,800 元以下罰鍰，並記違規點數1 點，
    道路交通管理處罰條例第48條第1 項第2 款、第63條第1 項
    第1 款定有明文。又按機器腳踏車行駛至交岔路口，其轉彎
    ，應依標誌或標線之規定行駛，道路交通安全規則第99條第
    2 項前段亦有明定。另道路交通標誌標線號誌設置規則第65
    條規定：機慢車兩段左轉標誌，用以告示左轉機慢車駕駛人
    應遵照號誌指示，在號誌顯示允許直行時先行駛至右前方路
    口之左轉待轉區等待左轉，俟該方向號誌顯示允許直行後，
    再行續駛，以兩段方式完成左轉。此標誌設於實施機慢車兩
    段左轉路口附近顯明之處，並配合劃設機慢車左轉待轉區標
    線。此標誌下緣得設「機慢車兩段左轉」附牌等旨；則依據
    該等規定，機器腳踏車之駕駛人行至交叉路口時，其轉彎，
    自應依該等兩段式左轉標誌及待轉區標線行駛，否則，自有
    首揭轉彎不依標誌、標線指示之違規，合先敘明。
四、查本案乃異議人涉嫌沿臺北市○○路（東往西）行至中山北
    路口時，未依兩段式左轉（東轉南）違規行駛，異議人對此
    自承其當時確有直接左轉為警攔停舉發之駕駛行為（見本院
    98年8 月24日筆錄），並有舉發違反道路交通管理事件通知
    單存卷為憑；而原舉發單位已先查覆異議人稱：忠誠路（東
    往西方向）至中山北路口於號誌燈桿旁及該路口前方人行道
    燈桿上各設置1 面「機車兩段式左轉」標誌牌（共計有2 面
    ），標誌非常清楚明確等語；另亦查覆稱：該路口前BMW 汽
    車公司燈光明亮，即使於夜晚仍可清楚看見「機車兩段式左
    轉」標誌牌，此各有該大隊98年5 月22日北市警交大執字第
    09837048100 號函及98年6 月17日北市警交大執字第098372
    36600 號函各乙件在卷可稽，經核與異議人98年7 月26日隨
    狀檢附之照片及臺北市交通管制工程處以電子郵件檢附至本
    院之照片所示之現場路況及標誌設置情形相符；另現場之所
    以排除忠誠路左轉中山北路6 段35巷需兩段式左轉之原因，
    臺北市交通管制工程處業已說明：忠誠路與中山北路係一不
    對稱多岔路口，依據道路交通安全規則第99條之規定，忠誠
    路左轉中山北路機車仍應以兩段式方式左轉，以避免汽機車
    左轉中山北路時產生交織，另考量忠誠路左轉中山北路6 段
    35巷機車與汽車並無交織行為，經評估後乃同意開放忠誠路
    左轉中山北路6 段35巷機車可免兩段式左轉，業於該路口機
    車兩段式左轉標誌牌面下附掛「中山北路6 段35巷除外」附
    牌，並於號誌直桿及忠誠路側設置文字說明標誌（見卷附之
    該工程處98年6 月24日北市交工規字第09835885100 號函所
    示內容），異議人對於現場於其為警攔停時設有該等機車兩
    段式左轉之標誌、機車待轉區之標線均無爭執，顯見各該單
    位查覆系爭交叉路口之標誌、標線設置情形殆無疑義。
五、異議人辯稱（自內側算起）第三車道上繪有左彎指向箭頭，
    代表機車可直接左轉云云，雖依卷存照片所示，其所指左彎
    指向箭頭確實存在，然機車於設置有兩段式左轉標誌及待轉
    區○○○○○路口，衡應依標誌（線）所示方向完成兩段式
    左轉，且兩段式左轉乃針對機慢車所設之特殊規定，其他車
    輛、行人並不受其限制，此乃機車駕駛人所應知之甚詳之用
    路規則，異議人當無推諉不知之理，是現場該車道縱有左彎
    指向箭頭之存在，但其指示之對象自非機車騎士甚明，並無
    所謂兩套規則存在於現場之情形，異議人無視於該等兩段式
    左轉標誌之存在，卻稱「（問：你認為存在於該處的兩段式
    左轉圓形標誌是給誰看的？）是給國家好看的」云云，自非
    可據以免責之正當事由，且其所引據之臺北市交通管制工程
    處98年6 月4 日北市交工規字第09 835761000號函，經查係
    稱：「三、查羅斯福路與新生南路口係為一不對稱T 字路口
    ，新生南路內側2 車道繪有進行機車標字，屬於進行機車道
    ，第3 及第4 車道為混合車道，第5 線道為右轉專用道，機
    車應依前揭規定駛於第3 及第4 車道，『駛至路口因地面繪
    設有左彎指向箭頭，則表示機車於進入路口得逕行左轉』」
    ，此一函文顯係說明該交叉路口之個別狀況，與本案交叉路
    口設有明顯機車兩段式左轉標誌之情形迥然有別，異議人斷
    章取義而為引據，當非有理；另異議人稱標誌不明云云，然
    依卷存照片所示該等標誌之設置位置、數量、原舉發單位查
    覆之現場光線等節，均足以認定該等兩段式左轉標誌並無不
    明之處，更非必以能發光之字樣、圖示設置，方符合道路交
    通標誌標線號誌設置規則之規定，否則，現行所有未發光之
    標誌標線號誌，豈不均應一概認定成無效而違反免罰？異議
    人此部分辯解之謬，其理甚明；又異議人稱本案交叉路口兩
    段式左轉標誌設置違反比例原則，易造成交通壅塞云云，然
    設置單位即臺北市交通管制工程處業已詳為說明設置原因如
    上，經核並無設置目的與手段不當連結之處，且此乃該單位
    依其法定職掌而為之判斷，更非不當限制人民基本權利或有
    何輕重失衡之處，異議人妄稱違反比例原則，或有其個人對
    於設置成效優劣之意見，均無從予以免責，更不能以他人之
    違規未遭取締而援為自己違規亦可免罰之理；至於異議人所
    稱羅斯福路與新生南路口、羅斯福路與興隆路口、師大分部
    前路口，雖均係不對稱之T 字路口，但臺北市交通管制工程
    處業已於前揭各該函文就是否適宜開放機車逕行左轉之事有
    所說明，因與本案無關，茲不贅述，附此敘明。
六、綜上，異議人騎車不依標誌、標線指示逕行左轉，其交通違
    規之行為屬實，其聲明異議之各該理由，均非可採，則原處
    分機關依道路交通管理處罰條例第48條第1 項第2 款、第63
    條第1 項第1 款之規定，裁處異議人600 元之罰鍰，並記異
    議人違規點數1 點，自無任何違誤，異議人之異議為無理由
    ，應予駁回。
七、據上論斷，應依道路交通管理處罰條例第87條第2 項，道路
    交通案件處理辦法第19條，裁定如主文。
中    華    民    國    98    年    10    月    9     日
                  交通法庭    法  官  吳勇毅
上正本證明與原本無異。
如不服本裁定，應於裁定送達後5 日內向本院提出抗告狀。
                              書記官  游秀珠
中    華    民    國    98    年    10    月    12    日


司法院資訊處製作；財團法人民間司法改革基金會備份。
